臺灣新竹地方法院交通事件裁定　　　　 94年度交聲字第254號
移送機關即
原處分機關　交通部公路總局新竹區監理所新竹市監理站
異　議　人
即受處分人　甲○○
上列異議人即受處分人因違反道路交通管理處罰條例案件，對於
交通部公路總局新竹區監理所新竹市監理站94年8月26日所為之
竹監新五字第裁51-E00000000號違反道路交通管理事件裁決書，
聲明異議，本院裁定如下：
      主  文
原處分撤銷。
甲○○汽車駕駛人，駕駛汽車以其他方式造成噪音，處罰鍰新臺
幣陸仟元，並記違規點數點。
      理  由
一按受處分人，不服主管機關所為之處分，得於接到裁決書之翌
  日起20日內，向管轄地方法院聲明異議；又交通法庭認為聲明
  異議雖無理由而原處分不當或違法者，應以裁定將原處分經聲
  明異議部分撤銷，並自為裁定，道路交通管理處罰條例第87條
  第1項、第20條前段分別定有明文。
二原處分機關交通部公路總局新竹區監理所裁決理由略以：異議
  人即受處分人甲○○於民國94年6月1日15時35分許，駕駛車牌
  號碼5H－3528號自用小客車，行經新竹縣新豐鄉台一線、康樂
  路口時，因有拆除消音器造成噪音之違規行為，為新竹縣警察
  局竹北分局警員查獲，並填製竹縣警交字第E00000000號舉發
  違反道路交通管理事件通知單當場舉發，異議人於收受該舉發
  通知單後，不服舉發事實，向新竹區監理所提出申訴，惟經新
  竹區監理所函請原舉發單位查覆違規事實明確（卷附新竹縣警
  察局竹北分局94年7月11日北警交裁字第0940032422號函參照
  ），仍認異議人有前開違規行為，原處分機關乃於94年8月26
  日依據道路交通管理處罰條例第43條第1項第2款、第63條第1
  項第3款之規定，裁處異議人6,000元罰鍰，並記違規點數3點
  。
三聲明異議意旨略以：舉發警員並非專業人士，也無任何測量噪
  音分貝之儀器，如何以眼看耳聽即判定其拆除消音器造成噪音
  ，且當場其已告知警員其所有車號5H－3528號自用小客車並無
  拆除消音器，並未受採納意見，則本件舉發全依警員個人主觀
  意識，實難令人接受，爰依法聲明異議云云。
四訊據受處分人固不否認其將所有上開自用小客車裝設非原廠規
  格排氣管之事實，惟矢口否認其有何拆除消音器及製造噪音之
  行為，辯稱：該車買來排氣管即已非原廠配備；警員舉發僅依
  據經驗，並無數據可佐證其製造噪音等語。經查：
(一)證人即本件舉發警員顏志坤到院證稱：「（問：當時如何判斷
  他有拆除消音器？）依據警局內規，如果排氣管有改裝過，大
  部分都有拆除消音器，而且當場測試，該車的引擎聲明顯比其
  他車大，所以應該有拆除消音器」、「（問：為何認為該車有
  造成噪音問題，有無實際檢測？）我們只是依據經驗，認為該
  車車子的聲音和一般車輛不同，而且踩油門的時候，聲音不同
  凡響，所以我們認定他拆除消音器」等語（見本院卷第19至20
  頁），則證人顯未實際查證異議人究竟有無將消音器拆除，而
  噪音過大亦未必即當然係拆除消音器所造成，是舉發員警僅以
  此認定異議人有拆除消音器之違規事實，已嫌率斷。況異議人
  堅詞否認有何拆除消音器之行為，自不能僅以上開自用小客車
  裝設非原廠規格之排氣管即遽認已拆除消音器。故原裁決意旨
  以異議人駕駛汽車，拆除消音器造成噪音為由據以裁罰，自有
  未當，原處分應予撤銷。
(二)惟異議人所駕上述自小客車之排氣管確實與原出廠規格不同，
  為異議人所不諱言，且觀之卷附舉發照片2張亦可見其排氣管
  口徑較大。按汽車駕駛人，駕駛汽車拆除消音器，或以其他方
  式造成噪音者，處6,000以上24,000以下罰鍰，並當場禁止其
  駕駛，道路交通管理處罰條例第43條第1項第2款定有明文，則
  可知「以拆除消音器以外之其他方式造成噪音」之行為亦屬該
  款之違規事由，非僅限於以拆除消音器之方式始得處罰。經本
  院就本件舉發異議人上述自小客車之經過詳細訊問證人顏志坤
  ，據其證稱：「當初在台一線行駛途中的時候就發現該車，我
  們尾隨他，發現該車車聲特別響亮，所以注意到他的排氣管改
  裝過，然後我們才要他到明星工專前面配合我們盤查。」、「
  （問：為何特別發現該車？）因為有聽到聲音，當時車子很多
  ，但是異議人車輛的聲音特別突出。」、「（問：何謂聲音突
  出？）聲音較一般汽車為響亮。」、「（問：當時車窗有沒有
  搖下來？）緊閉的時候就有聽到不同，替代役男就搖下車窗探
  頭查看哪一台車，我自己本身也有搜尋。」、「（問：本件除
  了行駛途中發現車聲的異樣，攔查之後也有請異議人踩油門？
  ）是。」、「（問：有無要求他轉速多高？）我要他踩到底，
  三下以上。」、「（問：踩的結果？）和我們在車上聽的一樣
  ，較一般車輛響亮。」等語。以證人所證述取締前後之情境觀
  之，證人於眾多車流之公共道路上行進時，於車窗緊閉之狀態
  下即得聽聞異議人所駕駛車輛所發出之噪音，進而搜尋、追蹤
  及攔檢取締，並要求異議人以踩油門之方式確認所生音量確屬
  噪音，則堪認異議人所有前述自小客車確有製造噪音之情形。
(三)異議人雖質疑證人舉發並無科學根據，流於主觀，然證人與異
  議人素不相識，更無仇怨可言，其既到院證述並具結在案，實
  無為一個案之交通違規取締事件甘冒偽證罪責而設詞誣攀之必
  要。況交通警員掣單舉發違反道路交通管理處罰條例所列之違
  規事實，本質上為行政處分，係公務員基於職務上權力，依法
  就特定之具體事件所為具有公法上效果之單方行政行為，基於
  公務員為公法上行為具有公信力之原則，該行政處分當可被推
  定為真正，其據以依法處分之事實認定亦為真正無誤，此與民
  事訴訟法第355條第2項規定：「文書依其程式及意旨得認作公
  文書者，推定其為真正」之情形相同。本此公信原則，乃立法
  者賦予行政機關制定違反道路交通事件統一裁罰標準及處理細
  則，使執行勤務警員得當機處分（如該細則第23條）以達其維
  護交通秩序、安全之行政目的。反之，若謂公務員一切行政行
  為均需預留證據以證其實，則國家行政勢必窒礙難行。據此，
  刑事訴訟法就犯罪證據有關之規定中與屬行政秩序罰之交通違
  規裁罰本質不合之部分，自不在準用之列。本件證人所述取締
  經過至符常情，且查無任何證據足資證明其有捏造事實違法取
  締之情事，則執勤警員本其維護通秩序、安全職責所為之舉發
  ，自應受到合法、正確之推定。至於舉發機關於舉發車輛製造
  噪音時，固以提供科學數據以為證明，最能杜絕爭議並昭公信
  ，然該等科學數據於證據法則上，無非僅屬證明方法之一種，
  本院仍得依其他證據方法（包括舉發員警之證述）加以認定，
  不能因基層執法人員缺乏測量設備，即認為其取締蓋屬主觀而
  不予採信，否則不僅使執法人員無所適從，亦造成前述道路交
  通管理處罰條例第43條第1項第2款之規定形同具文，無法妥善
  達成維持交通秩序之目的，顯非妥適。從而，依證人顏志坤之
  證述及前述自小客車排氣管變更之情狀，則異議人駕駛汽車，
  以其他方式造成噪音之事實，堪予認定。
五綜上所述，原處分機關未予詳查，遽依道路交通管理處罰條例
  第43條第1項第2款、第63條第1項第3款之「駕駛汽車拆除消音
  器，造成噪音」之規定，對異議人裁罰6,000元，並記違規點
  數3點，遽予裁罰，尚有未洽，固應撤銷，然本件異議人所為
  ，係該當於「駕駛汽車以其他方式造成噪音」之違規行為，本
  院爰依道路交通管理處罰條例第43條第1項第2款、第63條第1
  項第3款自為處罰如主文。
六據上論斷，依道路交通案件處理辦法第20條前段，裁定如主文
  。
中　　華　　民　　國　　94　　年　　10　　月　　24　　日
                  交通法庭法　官　鄭子俊
以上正本證明與原本無異。
如不服本裁定，應於裁定送達後5日內向本院提出抗告狀。
中　　華　　民　　國　　94　　年　　10　　月　　24　　日
                          書記官　沈藝珠
